臺灣高雄地方法院民事判決
111年度雄簡字第1248號
原      告  林錦桂  
訴訟代理人  林宏駿  
被      告  洪佳蕙  
上列當事人間請求損害賠償事件，經本院於民國111 年9 月14日
言詞辯論終結，判決如下：
    主  文
原告之訴駁回。
訴訟費用由原告負擔。
　　理　由
一、原告主張：被告為高雄市新興區公所民政課之公務員，僅因
    里長之請託而於民國111年3月7日以高市○區○○○○0000000000
    0號函（下稱系爭公函）指稱伊所有之房屋因滲水造成樓下
    積水，恐引發登革熱疫情，命伊於文到2週內查明並予以改
    善。惟集合住宅之公寓大樓若有樓層上下漏水糾紛時，應適
    用公寓大廈管理條例，並為住戶間民事糾紛，應循調解或民
    事訴訟處理，然被告竟利用公權力以系爭公函假借無關之「
    傳染病防治法」暨「高雄市空地空屋管理自治條例」等法令
    故意恫嚇伊，侵害伊名譽並使伊心生畏懼，被告應負侵權行
    為損害賠償責任，爰依民法第184條第1項、第186條第1項、
    第195條第1項，提起本訴，請求原告賠償慰撫金，並聲明：
    被告應給付原告新臺幣（下同）120,000元，並自起訴狀繕
    本送達翌日起至清償日止，按週年利率5%計算之利息。
二、被告則以：伊與原告並不認識也無嫌隙，當時伊係透過區公
    所主任秘書轉知里長之反應，遂依據高雄市政府110年2月3
    日高市府衛疾管字第1103819800號公告及高雄市髒亂頹廢處
    理流程圖，在區公所接獲有積水可能情形時，為防止病媒蚊
    孳生，預防登革熱及茲卡病毒感染症，寄發系爭公函予原告
    請其協助查明所屬場域有無積水，如果沒有這樣的狀況，原
    告縱然接獲該函，也不用作任何處理，另依定型稿副知本區
    清潔隊、衛生所就其權管部分協助了解該公寓公共空間，是
    否有因積水而有引發登革熱疫情之虞，而無故意利用公權力
    恫嚇使其心生畏懼等語，資為抗辯，並聲明：原告之訴駁回
    。如受不利判決，願供擔保請准宣告免為假執行。
三、得心證之理由：
　㈠按因故意或過失，不法侵害他人之權利者，負損害賠償責任
    。故意以背於善良風俗之方法，加損害於他人者亦同。 ；
    公務員因故意違背對於第三人應執行之職務，致第三人受損
    害者，負賠償責任。其因過失者，以被害人不能依他項方法
    受賠償時為限，負其責任。前項情形，如被害人得依法律上
    之救濟方法，除去其損害，而因故意或過失不為之者，公務
    員不負賠償責任，民法第184 條第1 項、第186 條固分別定
    有明文。然侵權行為損害賠償請求權之發生，以有故意或過
    失不法侵害他人之權利為成立要件，若行為人之行為無故意
    或過失，即無賠償之可言；若無實際損害發生亦無賠償之可
    言；並以損害之發生及有責任原因之事實，二者之間，有相
    當因果關係為成立要件。故原告所主張損害賠償之債，如不
    合於此項成立要件者，即難謂有損害賠償請求權存在。易言
    之，侵權行為之成立，應具備加害行為、侵害權利、行為不
    法、致生損害、相當因果關係、行為人具責任能力及行為人
    須有故意或過失等要件，若任一要件有所欠缺，即無侵權行
    為責任之可言，且原告應就上開要件負舉證責任。
　㈡原告主張被告為新興區公所之民政課課員，並曾寄發系爭公
    函等情，為被告所不爭執，此情堪信為真實。而原告主張被
    告故意利用公權力恫嚇、妨害其名譽云云，則為被告所否認
    ，依首揭說明，原告應就被告寄發系爭公函係基於故意不法
    侵害其權利所為，先負舉證之責。原告對此固聲請傳喚里長
    林禮志，欲查明系爭公函是否被告未獲里長通知而擅自憑空
    捏造云云，然本件被告係因新興區公所主任秘書李宗文接獲
    林禮志電話後，由主任秘書李宗文將里民反映之事項交予被
    告辦理，請被告通知原告協助查明是否有積水、漏水的情況
    等情，業據證人即新興區公所主任秘書李宗文到庭證述綦詳
    （見本院卷第70頁、第71頁），是被告寄發系爭公函顯係依
    其長官交辦及行政作業慣例，顯非無的放矢，也難認被告係
    出於故意或過失而為，已難令被告負侵權行為責任。又本件
    被告寄發系爭公函請原告協助查明有無積水情事，並非法所
    禁止之行為，且原告在受通知後，如自行查明確有積水，即
    得選擇自行改善免受後續裁罰，此亦合乎比例原則，是被告
    寄發系爭公函，亦係基於公務員職責經適法裁量後所為，難
    認具有不法性。末本件被告因新興區華聲里里長致電新興區
    公所主任祕書反映有關積水等可能影響環境衛生事項後，經
    交辦而寄發系爭公函予原告，並副知新興區衛生所、清潔隊
    ，僅係其將區內里長反映事項轉請有關單位接續協助處理，
    為行政之內部行為，並未如對外公布違法者姓名般貶抑原告
    之社會上評價，是本院認本件被告以系爭公函副知相關局處
    之行為也難認有侵害原告之名譽或其他權利。
四、綜上所述，本件原告依侵權行為之法律關係，請求被告賠償
    慰撫金120,000元，並自起訴狀繕本送達翌日起至清償日止
    ，按週年利率5%計算之利息，為無理由，應予駁回。
五、訴訟費用負擔之依據：民事訴訟法第78條。
中　　華　　民　　國　 111　　年　　 9　　月　　30　　日
          　　　　高雄簡易庭  法　　　官  謝宗翰
以上正本係照原本作成。
如對本判決上訴，須於判決送達後20日內向本院提出上訴狀，同
時表明上訴理由；如已於本判決宣示後送達前提起上訴者，應於
判決送達後20日內補具上訴理由（均須按他造當事人之人數附繕
本）。
中　　華　　民　　國　　111 　年　　9 　　月　　30　　日
                              書  記  官  史華齡